臺灣臺中地方法院民事判決　　　　　　　100年度重再字第2號
再審　原告　陳童荔英
訴訟代理人　蔡得謙律師
　　　　　　何立斌律師
再審　被告　極優異股份有限公司
法定代理人　洪生夫
上列當事人間履行契約事件，再審原告對於民國99年12月29日本
院99年度重訴字第372 號民事確定判決，提起再審之訴，本院判
決如下：
    主    文
再審之訴駁回。
再審訴訟費用由再審原告負擔。
    理    由
一、再審意旨略以：
（一）鈞院99年度重訴字第372 號確定判決（下稱原確定判決）
      有民事訴訟法第496 條第1 項第6 款之再審事由：
  １、本件之前訴訟程序即鈞院99年度重訴字第372 號民事事件
      訴訟程序中，再審原告所住居之「臺中市○○路○ 段87號
      」，可收受郵件送達，此觀諸臺中市大里地政事務所依原
      確定判決意旨辦理土地所有權移轉登記完竣，於民國100
      年3 月8 日以公函（參再證3 ）通知再審原告，即寄送至
      上址，並由再審原告領收即明。而再審被告於前開移轉登
      記辦訖後，欲出售再審原告所共有之土地，乃函知再審原
      告有優先購買權（參再證4 ），亦係寄送上址，並為再審
      原告所領收，可見再審被告知悉將郵件寄送至上址，再審
      原告確實可得領收，可見如用相當之方法探查，仍可知再
      審原告之送達處所。況且，99年度重訴字第372 號民事事
      件於99年7 月下旬繫屬於鈞院後，台電公司、中華電信公
      司寄給再審原告之電費、話費郵件（參再證5 ），亦送達
      上址，仍為再審原告所領受知悉。之後，再審被告另因優
      先承買權事件，對再審原告起訴（鈞院100 年度補字第10
      01號），仍將再審原告之地址記載為「臺中市○○區○○
      路3 段87號」，鈞院依該址對再審原告送達訴訟文書，再
      審原告可收受送達，可知再審被告知悉再審原告之送達地
      址為「臺中市○○路○ 段87號」。惟99年度重訴字第372
      號民事事件訴訟文書之郵務送達竟謂再審原告「遷移不明
      」，而再審被告於該案訴訟程序竟亦指再審原告遷移不明
      ，並向鈞院聲請公示送達，致使鈞院誤信再審原告確已行
      蹤不明，進而准其所為之公示送達及一造辯論之聲請，再
      審原告因未能收受該案訴訟文書，不知到庭答辯、上訴，
      以致判決確定。參照司法院院字第997 號解釋、最高法院
      82年台上字第272 號判決意旨，再審被告之上開行為，即
      該當民事訴訟法第496 條第1 項第6 款所定之情形。
  ２、又兩造間之訴訟爭執多起，原確定判決未經斟酌鈞院93年
      度訴字第1373號、臺灣高等法院臺中分院95年度上字第21
      8 號判決列名訴訟代理人蔡得謙律師、何立斌律師（群展
      國際法律事務所，址在臺中市○區○○路1 段148 號11樓
      ）可知悉、聯絡並送達訴訟文書予再審原告，再審被告亦
      知悉再審原告以前開律師事務所之律師、律師助理為送達
      代收人，透過上述律師、律師助理即可知如何送達予再審
      原告，以利再審原告應訴答辯，然再審被告捨此不為，竟
      諉稱再審原告居所不明，聲請公示送達云云，致再審原告
      未克到場應訴答辯，洵有民事訴訟法第496 條第1 項第6
      款之再審事由，益堪認定。
（二）原確定判決有民事訴訟法第496條第1項第13款之再審事由
      ：
      再審被告於99年度重訴字第372 號民事事件訴訟程序起訴
      所稱之75年4 月21日協議書、75年12月28日同意書之請求
      ，前於93年間即已以相同之原因事實，向鈞院提起訴訟，
      請求再審原告移轉重測後大里市○○段第596 地號（自涼
      傘樹段40-77 分割出北新段594 地號，再自594 地號分割
      出596 地號）為一部請求，並迭經鈞院93年度訴字第1373
      號判決、臺灣高等法院臺中分院95年度上字第218 號判決
      、最高法院96年度台上字第2057號裁定認定75年4 月21日
      協議書、75年12月28日同意書內容與事實不符，要非真正
      ，再審被告執此主張再審原告應履行契約，自屬無據。則
      再審被告於上開訴訟敗訴確定後，於99年7 月間，復執業
      經兩造激烈攻防與法院多方調查後認定為不實之75 年4月
      21日協議書、75年12月28日同意書，為他筆土地履行契約
      之請求，法院自應受爭點效之拘束，而不得與上開確定判
      決為相反之主張與判斷，始符訴訟法上之誠信原則。而上
      開確定判決經鈞院以爭點效之訴訟法上誠信原則審酌後，
      再審原告勢可受較有利益之裁判。
（三）臺中市大里地政事務所於100 年3 月8 日以再證3 函通知
      再審原告，依據中華郵政國內普通郵件郵遞時效表，當日
      本地寄送本地之普通郵件最快於次日投遞，因此可認再審
      原告係於100 年3 月9 日收受上開公函通知。由於上開公
      函內載有原確定判決年度字號，再審原告頓覺有異，遂委
      託代理人閱覽鈞院99年度重訴字第372 號民事事件卷宗，
      始知悉前情。則本件再審原告於100 年4 月6 日具狀提起
      再審，距知悉再審理由尚未滿30日不變期間，而符合民事
      訴訟法第500 條第2 項之規定。故本件再審之訴程序上當
      屬適法。
二、再審被告答辯略以：
（一）再審原告自認「臺中市○○路○ 段87號」為其住居處所，
      且為文書送達之處所，再審被告於鈞院99年度重訴字第37
      2 號民事事件審理時，亦係陳報上址為再審原告之住居處
      所，鈞院依該處所2 次送達，經郵務人員載明遷移不明及
      房屋拆除，而無法送達，有該送達證書附卷可證，經再審
      被告申領再審原告之戶籍謄本，再審原告仍設籍該處，鈞
      院爰准再審被告聲請公示送達，送達程序完全合法。再審
      原告無法收受送達，係可歸責其自己之事由，再審原告主
      張再審被告應再查明再審原告可送達之處所，或應向再審
      原告他案之訴訟代理人查閱再審原告之送達處所，於法無
      據，且再審被告陳報之再審原告送達處所並無錯誤，何須
      再查？再審被告並無諉稱再審原告住居所不明而公示送達
      。從而，再審原告依民事訴訟法第496 條第1 項第6 款之
      理由提起再審之訴，顯無理由。
（二）再審原告以鈞院93年度訴字第1373號判決、臺灣高等法院
      臺中分院95年度上字第218 號判決、最高法院96年度台上
      字第2057號裁定，欲證明再審被告於鈞院99年度重訴字第
      372 號民事事件中起訴所主張之75年12月28日同意書第3
      條、第4 條約定移轉土地所有權之請求權基礎，業經該等
      判決認定所謂同意書與事實不符，並非真正之文書，如經
      斟酌，再審原告可受較有利益之裁判。然依最高法院64年
      台聲字第58號判例意旨，再審原告提出另一判決，利用其
      法律上之見解而為有利於己之主張，不能謂係民事訴訟法
      第496 條第1 項第13款之新證物。故再審原告提出他案判
      決為新證物之再審理由，於法不合，應駁回再審之訴。
三、本院之判斷：
（一）按再審之訴，應於30日之不變期間內提起。前開期間，自
      判決確定時起算，判決於送達前確定者，自送達時起算；
      其再審之理由發生或知悉在後者，均自知悉時起算。民事
      訴訟法第500 條第1 、2 項定有明文。經查，本院99年度
      重訴字第372 號民事事件，於99年12月29日判決後，業於
      100 年1 月28日確定，並由本院於100 年2 月10日發給再
      審被告確定證明書等情，業經本院調取該民事事件案卷審
      閱無訛。惟在上開民事事件中，因再審原告之戶籍地址拆
      遷，以致本院送達之訴訟文書均遭退回，經該案原告即本
      件再審被告聲請公示送達，並由本院准予公示送達後，本
      院就之後於99年11月15日、99年12月15日進行之言詞辯論
      程序及99年12月29日所為民事判決，均係以公示送達方式
      送達再審原告，再審原告則於100 年3 月15日聲請閱無等
      情，亦有上開民事案卷可資佐憑。基此，再審原告主張其
      本不知有上開民事事件，係因再審被告持原確定判決申辦
      判決移轉登記，臺中市大里地政事務所於100 年3 月8 日
      以再證3 之函文函知再審原告，依再證9 之中華郵政國內
      普通郵件郵遞時刻表，其於100 年3 月9 日收受上開函文
      後，始知有原確定判決之事，即屬有據，堪予採信。從而
      ，再審原告既係100 年3 月9 日始知有原確定判決，並於
      100 年3 月15日聲請閱覽99年度重訴字第372 號民事事件
      案卷後，始知有再審之理由，則其於100 年4 月6 日提起
      本件再審之訴，應認尚未逾30日之不變期間，合先敘明。
（二）再審原告雖以前揭情詞，主張原確定判決有民事訴訟法第
      496 條第1 項第6 款之再審事由云云。但查：
  １、經本院調取99年度重訴字第372 號民事案卷審閱結果，再
      審被告於該民事事件起訴狀中，就再審原告之地址即陳報
      「臺中市○○路○ 段87號」，經本院依該址送達起訴狀繕
      本及通知99年9 月6 日下午2 時30分之庭期事，郵務人員
      在「退回」章戳上勾選「遷移不明」，並以手寫方式書立
      「拆遷」、「空地」等字；再審被告於99年9 月6 日言詞
      辯論期日提出再審原告之最新戶籍謄本，顯示再審原告之
      戶籍地址仍在「臺中市○○區○○路3 段87號」，故本院
      乃再定99年9 月27日下午2 時20分之庭期，惟庭期通知仍
      因「遷移不明」、「拆遷」等原因而遭退回，再審被告於
      99 年9月27日言詞辯論時，始以再審原告居所不明，聲請
      公示送達，並經本院准予在案；而後，本院就原確定判決
      除以公示送達方式送達再審原告外，另於99年12月28日又
      再查詢再審原告之最新戶籍地址，仍為「臺中市○○區○
      ○路3 段87號」，故本院另有將原確定判決依再審原告上
      開戶籍地址為送達，惟仍因「遷移不明」、「已拆遷」而
      遭退回，有上開民事案卷可資佐憑。再審原告復自認其住
      居所地即在「臺中市○○區○○路3 段87號」，則再審被
      告於本院99年度重訴字第372 號民事事件中，顯已正確陳
      報再審原告之住居所，而後，因該民事事件之訴訟文書均
      遭退回，無法合法送達再審原告，再審被告始以再審原告
      住居所不明而聲請公示送達，並經本院審核無誤後而准許
      之，顯然有據，且無違誤。再審原告主張再審被告有「知
      他造之住居所，指為所在不明而與涉訟」之再審情事，並
      不可採。
  ２、次按民事訴訟法第149 條第1 項第1 款所謂「應為送達之
      處所不明者」，係指已用相當之方法探查，仍不知其應為
      送達之處所者而言。最高法院82年度台上字第272 號判例
      可資參照。本件再審原告雖謂：兩造間前已在本院93年度
      訴字第1373號、臺灣高等法院臺中分院95年度上字第218
      號民事事件中有訟爭，再審被告應可向再審原告於上開案
      件中之訴訟代理人蔡得謙律師、何立斌律師或律師助理查
      知如何送達再審原告，卻捨此不為云云。但經本院調閱本
      院93年度訴字第1373號、臺灣高等法院臺中分院95年度上
      字第218 號民事事件案卷，可知再審原告之住址仍為「臺
      中市○○區○○路3 段87號」，且上開案件於96年9 月13
      日業經最高法院以96年度台上字第2057號裁定確定在案，
      距再審被告於99年7 月20日提起本院99年度重訴字第372
      號民事事件，已相隔近3 年之久。從而，本件再審被告以
      申領再審原告最新戶籍謄本之方式，作為探知再審原告住
      居所之方法，核與一般審判實務均以調取最新戶籍謄本之
      方式，查明當事人現住居所之方式相同，並無不當，且所
      陳報之地址亦確實係再審原告自認之住處「臺中市○○區
      ○○路3 段87號」，亦無不實。是以再審原告主張再審被
      告未以相當之方法探查再審原告之住居所，委不可取。
（三）再審原告另謂原確定判決未斟酌本院93年度訴字第1373號
      判決、臺灣高等法院臺中分院95年度上字第218 號判決、
      最高法院96年度台上字第2057號裁定等證物，有民事訴訟
      法第496 條第1 項第13款之再審事由。然按「法院裁判適
      用法規或解釋法律，係依職權為之，原無待當事人提出其
      他判決以為證據。再審原告提出另一判決，利用其法律上
      之見解而為有利於己之主張，不能謂係民事訴訟法第496
      條第1 項第13款之新證物。」，最高法院64年台聲字第58
      號判例可資參照。準此，再審原告所提上開裁判與民事訴
      訟法第496 條第1 項第13款所規定「未經斟酌之證物」，
      要件不合，不能認原確定判決有此款再審事由存在。
（四）綜上所述，再審原告提起本件再審之訴，顯無再審理由，
      爰依民事訴訟法第502 條第2 項之規定，不經言詞辯論，
      逕以判決駁回之。
四、訴訟費用負擔之依據：民事訴訟法第78條。
中    華    民    國   100    年    12    月    30    日
                  民事第一庭  法  官  莊嘉蕙
上為正本係照原本作成。
如對本判決上訴，須於判決送達後20日內向本院提出上訴狀。如
委任律師提起上訴者，應一併繳納上訴審裁判費。
中    華    民    國   100    年    12    月    30    日
                              書記官  吳詩琳